【裁判字號】    90,自,559
【裁判日期】    900831
【裁判案由】    詐欺
【裁判全文】
臺灣臺中地方法院刑事判決                            九十年度自字第五五九號
    自  訴  人  甲○○
    被      告  乙○○
右列被告因詐欺案件，經自訴人提起自訴，本院判決如左：
    主      文
乙○○無罪。
    理      由
一、自訴意旨略以：自訴人前曾在位於臺中市○○路與英才路口之真善美ＫＴＶ酒店
    任職，擔任「特助」一職，而陳旺枝則在該酒店擔任經理，受自訴人監督，而被
    告於自訴人及陳旺枝在上開酒店任職之八十五年間至上開酒店消費，由陳旺枝接
    待，被告消費後共積欠新臺幣（下同）七萬元消費款，因依酒店之規定，客人所
    積欠消費款須由接待該客人之人員負連帶責任，若客人逾期未清償，接待人員須
    為其墊付款項，故被告所積欠之上開消費款，即由陳旺枝墊付，陳旺枝並取得被
    告所簽發面額七萬元之本票一紙，嗣自訴人代理陳旺枝於八十六年九月二日與被
    告成立和解，約明由被告按月清償五千元與陳旺枝（此部分業經臺灣臺中地方法
    院檢察署檢察官以八十六年度偵字第一七五八九號不起訴，非本件自訴範圍）。
    嗣自訴人自陳旺枝處受讓對被告之消費債權，惟被告除於八十六年九月二日清償
    一萬五千元、於八十六年九月十五日清償五千元、於八十六年十一月四日清償五
    千元、於八十六年十二月二十六日清償四千元外，餘款均未清償，因認被告涉有
    刑法第三百三十九條詐欺得利罪嫌。
二、按犯罪事實應依證據認定之，無證據不得推定其犯罪事實；又不能證明被告犯罪
    者，應諭知無罪之判決，刑事訴訟法第一百五十四條、第三百零一條第一項定有
    明文。復按認定不利於被告之事實，須依積極證據，苟積極證據不足為不利於被
    告事實之認定時，即應為有利於被告之認定，更不必有何有利之證據，最高法院
    三十年上字第八一六號判例意旨可資參照。又刑法第三百三十九條詐欺罪之成立
    ，以意圖為自己或第三人不法之所有，施用詐術使人陷於錯誤而交付財物或因而
    得財產上不法之利益或使第三人得之為構成要件，若行為人未施用何詐術，即不
    構成詐欺罪。
三、訊據被告堅決否認詐欺，辯稱：「我肢體有殘缺，地震後又長期失業，經濟的確
    有困難」、「我沒有要詐騙自訴人，只要我有能力，一定會還錢。」等語。而自
    訴意旨認被告涉有上開罪嫌，係以被告未清償上開債務，且置之不理等為其論據
    。經查：
１、自訴人所指被告積欠款項及未按時清償上情，固據自訴人在本院審理時指訴歷歷
    ，且經被告在本院審理時業據被告坦承不諱，堪認被告有取得未按時清償債務之
    經濟上利益，惟被告取得此項延期清償債務之利益，有無對自訴人施以任何詐術
    ？自訴人未能具體指明，此由自訴人在本院審理時所陳「 (問：成立和解時，被
    告有無拿任何憑證，讓你相信他可以清償？）自訴人答：八十六年九月二日他有
    還了一萬五千元，除此之外並沒有提出其他足以取信於我的方法讓我相信他可以
    清償，之後他有陸續於八十六年九月十五日及十一月四日各還了五千元、另於十
    二月四日清償四千元．．．．」等語可證，則被告有無施詐取得利益，實有疑問
    。
２、又被告所辯「我肢體有殘缺，地震後又長期失業，經濟的確有困難。」等情，復
    據被告提出載明其患有「左手尺骨神經壓迫症候群併左手萎縮無力」之診斷證明
    書影本、載明其有輕度肢障之身心障礙手冊影本及載明其住處毀損之臺中縣霧峰
    鄉公所九二一地震房屋受災證明書影本附卷可稽為證，亦堪信屬實。
    綜上所述，如自訴意旨所載之證據尚不足以證明被告有詐欺犯行，此外查無其他
    積極之證據，足資證明被告有如自訴意旨所指之上開犯行，自訴人所指被告涉有
    上開罪嫌，尚屬不能證明，自應為無罪之諭知。
四據上論斷，應依刑事訴訟法第三百四十三條、第三百零一條第一項，判決如主文
    。
中      華      民      國      九十      年      八    月    三十一    日
                                臺灣臺中地方法院刑事第二庭
                                    法  官  羅  永  安
右正本證明與原本無異。
如不服本判決，應於判決送達後十日內向本院提出上訴狀，上訴於臺灣高等法院臺中
分院（須附繕本）。
                                    書記官
中      華      民      國      九十      年      八    月    三十一    日


司法院資訊處製作；財團法人民間司法改革基金會備份。
